【裁判字號】    99,交聲,1581
【裁判日期】    991029
【裁判案由】    違反道路交通管理處罰條例聲明異議
【裁判全文】
臺灣桃園地方法院交通事件裁定        99年度交聲字第1581號
原處分機關  交通部公路總局新竹區監理所桃園監理站
異  議  人
即受處分人  甲○○
上列受處分人因違反道路交通管理處罰條例案件，對於交通部公
路局新竹區監理所桃園監理站所為之桃監裁罰字第裁52-DB00000
00號處分聲明異議，本院裁定如下：
    主  文
原處分關於罰鍰新台幣肆萬伍仟元部分撤銷。
上開撤銷部分改處罰鍰新台幣壹萬伍仟元。
其餘異議駁回。
    理  由
一、原處分機關之裁決以：異議人即受處分人（下稱異議人）甲
    ○○於民國99年3 月27日晚間8 時30分許，飲酒後呼氣酒精
    濃度已達每公升0.73毫克，超出每公升0.25毫克之規定標準
    以上，猶駕駛車牌號碼AW5-107 號重型機車於道路，嗣行經
    桃園縣八德市○○路320 號前，為員警攔檢查獲，並以異議
    人酒後駕車為由，依違反道路交通管理處罰條例第35條第1
    項第1 款之規定掣單舉發，繼經原處分機關依上開條文、道
    路交通管理處罰條例第24條第1 項第1 款、第68條第2 項、
    違反道路交通管理事件統一裁罰基準及處理細則第41條、第
    43 條 、第44條及第67條等規定，裁處異議人罰鍰新臺幣（
    下同）罰鍰45,000元，並記違規點數5 點，及施以道安講習
    在案。
二、聲明異議意旨略以：伊於本案係酒醉駕駛機車，本件處分影
    響其職業聯結車不能審驗，還要吊扣一年，伊將失去工作云
    云。
三、首查，異議人於上揭時、地雖確有上開酒後駕車之事實，其
    所涉公共危險犯行經台灣桃園地方法院檢察署檢察官以99年
    度偵字第10725 號為緩起訴處分確定，有該緩起訴處分書、
    台灣高等法院被告前案紀錄表各1 份在卷可稽。
四、關於罰鍰部分：
  (一)按汽車駕駛人，駕駛汽車經測試檢定，酒精濃度超過規定標
    準者，處15,000元以上60,000元以下罰鍰，並當場移置保管
    其車輛及吊扣其駕駛執照1 年；因而肇事致人受傷者，並吊
    扣其駕駛執照2 年；致人重傷或死亡者，吊銷其駕駛執照，
    並不得再考領，道路交通管理處罰條例第35條第1 項第1 款
    定有明文。又依94年2 月5 日公布，95年2 月5 日施行之行
    政罰法第26條規定：「一行為同時觸犯刑事法律及違反行政
    法上義務規定者，依刑事法律處罰之。但其行為應處以其他
    種類行政罰或得沒入之物而未經法院宣告沒收者，亦得裁處
    之。前項行為如經不起訴處分或為無罪、免訴、不受理、不
    付審理之裁判確定者，得依違反行政法上之義務規定裁處之
    」；同法第1 條規定：「違反行政法上義務而受罰鍰、沒入
    或其他種類行政罰之處罰時，適用本法。但其他法律有特別
    規定者，從其規定」。上開道路交通管理處罰條例第35條第
    1 項第1 款規定，係對行為人違反行政法上義務規定之行政
    罰，且該條例關於一行為同時觸犯刑事法律及違反行政法上
    義務規定者，並無特別規定，是汽車駕駛人一個酒後駕駛汽
    車行為，經測試檢定酒精濃度超過規定標準，而同時涉有刑
    法第185 條之3公 共危險罪嫌時，道路交通管理處罰機關除
    有行政罰法第26條第1 項但書得處以其他種類行政罰者之情
    形，得裁處其他種類行政罰外，關於罰鍰部分，即應依上開
    行政罰法第26條及道路交通管理處罰條例第10條規定移送地
    方法院檢察署處理，除於移送後再有上開行政罰法第26條第
    2 項所定不起訴等事由，得依違反行政法上義務規定裁處之
    情形外，不得逕依道路交通管理處罰條例第35條第1 項第1
    款規定，裁處行為人罰鍰之行政罰。
  (二)又按被告所犯為死刑、無期徒刑或最輕本刑3 年以上有期徒
    刑以外之罪，檢察官參酌刑法第57條所列事項及公共利益之
    維護，認以緩起訴為適當者，得定1 年以上3 年以下之緩起
    訴期間為緩起訴處分，其期間自緩起訴處分確定之日起算，
    刑事訴訟法第253 條之1 第1 項定有明文。而行政罰法第26
    條已明揭一事不二罰之原則，亦即應受行政罰之行為如經不
    起訴處分或為無罪、免訴、不受理、不付審理之裁判確定者
    ，始得依違反行政法上義務規定裁處之。上開法條規定並未
    包括「緩起訴處分」在內，蓋因「緩起訴處分」最終得使被
    告免於刑事訴追之效果，與「不起訴處分」之效果雖屬相同
    ，惟緩起訴處分另須於一定期間內遵守或履行刑事訴訟法第
    253 條之2 各款所規定之事項，若有同法第253 條之3 第1
    項各款情形，檢察官仍得依職權或依告訴人之聲請，將緩起
    訴處分撤銷，故緩起訴處分之性質顯與不起訴處分不完全相
    同，仍有處罰之實質意涵在內。爰此，本於對受處分人不利
    益之規定不得任意擴張解釋之原則，自不得類推適用，而認
    應受行政罰之行為經緩起訴處分，仍得依違反行政法上之義
    務規定裁處之（臺灣高等法院暨所屬法院97年法律座談會刑
    事類提案第39號研討結果亦同此意見）。
  (三)經查，本院經函詢臺灣桃園地方法院檢察署得知本件異議人
    已履行上述全部緩起訴之條件，有臺灣桃園地方法院檢察署
    99 年10 月22日桃檢朝寅99緩2189字第91029 號函附卷可稽
    。而本件異議人所受之緩起訴處分固非刑法所定刑罰之種類
    ，然已對異議人之名譽、心理產生相當制約並影響被告之財
    產等權益，亦實質該當行政罰法第26條第1 項之「依刑事法
    律」之處罰。據此，上開緩起訴處分因帶有命異議人向公庫
    或指定之公益團體、地方自治團體支付一定之金額之條件，
    則原處分機關依道路交通管理處罰條例第35條第1 項第1 款
    之規定，對異議人上開酒後駕車之違規行為予以裁罰時，就
    裁處罰鍰部分，自不得再科處行政罰對於異議人予以重複處
    罰。惟依94年12月28日修正公布，並自95年7 月1 日施行之
    道路交通管理處罰條例第35條第8 項規定：「... 前項（指
    有酒精濃度超過規定標準而駕駛車輛等情形）汽車駕駛人，
    經裁判確定處以罰金低於本條例第92條第3 項所訂最低罰鍰
    基準規定者，應依本條例裁決繳納不足最低罰鍰之部分。」
    ，而依其性質道路交通管理處罰條例第35條第8 項應為行政
    罰法第26條第1 項之特別規定；再依違反道路交通管理事件
    統一裁罰基準及處理細則之違反道路交通管理事件統一裁罰
    基準表，異議人於本案應受裁罰之最低罰鍰為新台幣45,000
    元，依上開法文規定，異議人即須補繳緩起訴處分所命繳交
    之上開金額以外之不足額之部分之罰鍰即15,000元（計算式
    為45,000-30,000 ＝15,000），始為適法（前揭臺灣高等法
    院暨所屬法院97年法律座談會研討結果亦同此意見）。爰此
    ，原處分機關逕以異議人酒精濃度超過規定標準，而對其裁
    處罰鍰49,500元，與法即有未合。
五、依99年5 月5 日修正，99年9 月1 日施行之道路交通管理處
    罰條例第68條第2 項規定「領有汽車駕駛執照之汽車駕駛人
    ，除駕駛聯結車、大客車、大貨車外之非其駕駛執照種類之
    車輛，違反本條例及道路交通安全規則之規定，應受吊扣駕
    駛執照情形時，無因而肇事致人受傷或重傷者，記違規點數
    五點。但一年內違規點數共達六點以上或再次應受吊扣駕駛
    執照情形者，併依原違反本條例應受吊扣駕駛執照處分規定
    ，吊扣其駕駛執照。」是原處分機關據此規定，記異議人違
    規點數5 點，於法並無不合，原裁決並無吊扣異議人駕照，
    異議人稱其之職業聯結車要吊扣一年云云，並無實據。
六、關於參加道路交通安全講習部分：
    此部分之處分，性質與罰鍰迴異，屬行政罰法第26條第1項
    但書所定之其他種類行政罰，並無與刑事緩起訴處分產生上
    開一事不二罰之關係，是以，原處分機關依法裁處該部分，
    核屬與法無違。
七、綜上所述，原處分關於裁處罰鍰部分，因未扣減異議人依上
    開緩起訴處分書之內容向國庫所支付之新台幣3 萬元，逕自
    裁處罰鍰新台幣45,000，因之尚有違誤，從而，自應由本院
    對該部分處罰種類不同而在客觀上可分之違法裁量予以撤銷
    並改諭知如主文第二項所示，以資適法。又原處分除有上開
    違誤外，其餘係屬適法，自仍應就其他部分之異議為駁回之
    諭知。
八、據上論斷，應依道路交通案件處理辦法第19條、第20條前段
    ，裁定如主文。
中    華    民    國    99    年    10    月    29    日
                  交通法庭  法  官  曾雨明
以上正本證明與原本無異。
如不服本裁定，應於送達後5 日內，向本院提出抗告狀。
                            書記官  顏緗穎
中    華    民    國    99    年    10    月    29    日

司法院資訊處製作；財團法人民間司法改革基金會備份。
